【裁判字號】    98,交聲,3818
【裁判日期】    981012
【裁判案由】    違反道路交通管理處罰條例聲明異議
【裁判全文】
臺灣臺北地方法院交通事件裁定        98年度交聲字第3818號
原處分機關  臺北市交通事件裁決所
異  議  人
即受處分人  甲○○
上列異議人即受處分人因違反道路交通管理處罰條例案件，對於
臺北市交通事件裁決所於民國98年9月9日所為之處分（原處分案
號：北市裁罰字第裁22-1AD780764號）聲明異議，本院裁定如下
：
    主  文
異議駁回。
    理  由
一、原處分機關處分意旨略以: 異議人即受處分人甲○○所有之
    車牌號碼UY2-771號輕型機車，於民國98年5月27日16時33分
    ，在臺北市○○○路 ○段附近，為臺北市停車管理工程處交
    通助理員以「在設有禁止停車標誌之處所停車」之違規事由
    逕行舉發，嗣異議人於應到案日期前向原處分機關提出申訴
    ，經原處分機關轉請舉發單位查復結果，仍認異議人確有前
    述違規行為，原處分機關乃依道路交通管理處罰條例第56條
    第1項第4款規定，裁處異議人罰鍰新臺幣（下同） 600元。
    異議人於98年9月9日收受上開裁決書後，於 98年9月29日提
    出本件異議。
二、聲明異議意旨略以：人民依法納稅，政府應增進人民福利，
    而加強公路規劃、建設乃其一部分職責，似可於建築法規中
    規定建築物須預留停車空間，供洽事民眾使用，否則現在連
    停機車，都令奉公守法者仍要心驚膽跳，好像做壞事一樣，
    要受處罰，有違公平正義原則。又車輛數量快速成長，政府
    應加速設法籌劃增闢停車空間，目前某些地區連機車都已實
    施道路停車收費，但仍常找不到停車位，有違比例原則。本
    件當時是由該大樓保全管理人員指揮臨時停放於該大樓旁空
    地，認應為該大樓私有空地，不是停放於人行道（騎樓）上
    ，絕無妨害行人通行權益與安全，另一端才明確有豎立禁止
    停車標誌牌，且檢視舉發單上照片顯示，機車前輪地上所劃
    標線為白線，並非禁停之黃線、紅線，應不違法等云云。
三、按汽車駕駛人停車時，在設有禁止停車標誌、標線之處所停
    車者，處600元以上1,200元以下罰鍰；道路交通管理處罰條
    例第56條第1項第4款定有明文。前開所指之汽車，包括機器
    腳踏車，道路交通安全規則第 2條第1項第1款亦足參照。又
    在設有禁止停車標誌、標線之處所停車，其違規車種類別為
    機器腳踏車，而於期限內繳納或到案聽候裁決者，統一裁罰
    基準為 600元；違反道路交通管理事件統一裁罰基準表亦定
    有明文。次按，上開罰鍰之科處，屬行政義務違反之處罰，
    未排除行政罰法第7條第1項「違反行政法上義務之行為非出
    於故意或過失者，不予處罰。」及道路交通管理處罰條例第
    85 條第4項推定過失等規定之適用，是以汽車駕駛人違反上
    開規定之行為無論出於故意或過失，均應受罰。
四、經查，異議人甲○○對其於上揭時地將其所有之前開輕型機
    車停放於設有禁止停車標誌處所之事實，均不爭執，且有舉
    發照片2紙及臺北市政府交通局98年6月3日北市交停字第1AD
    780764 號舉發違反道路交通管理事件通知單1紙附卷可稽，
    從舉發照片上之盆栽位置，與異議人聲明異議狀所附照片之
    盆栽位置對照以觀，異議人有在禁止停車標誌之處所停車之
    違規行為，應屬真實，洵堪認定。本件舉發人為臺北市停車
    管理工程處交通助理員，其就違規停車之事項，依法為有權
    舉發。又人民違反法律上之義務而應受行政罰之行為，法律
    無特別規定時，雖不以出於故意為必要，仍須以過失為其責
    任條件。但應受行政罰之行為，僅須違反禁止規定或作為義
    務，而不以發生損害或危險為其要件者，推定為有過失，於
    行為人不能舉證證明自己無過失時，即應受處罰。司法院大
    法官釋字第 275號解釋在案。亦即違反行政法上義務之行為
    出於故意或過失者，即應處罰，而上開解釋「僅須違反禁止
    規定或作為義務，而不以發生損害或危險為其要件者，推定
    為有過失」之推定過失責任，係指依法有作為或不作為義務
    ，一經違反即有構成行政罰要件，不以發生損害或危險之結
    果而言。次按，行政罰法第7條第1項固規定：「違反行政法
    上義務之行為非出於故意或過失者，不予處罰。」惟同法第
    1 條但書規定：「但其他法律有特別規定者，從其規定。」
    而道路交通管理處罰條例第 85條第4項規定：「依本條例規
    定逕行舉發或同時併處罰其他人之案件，推定受逕行舉發人
    或該其他人有過失」，亦將上開有關逕行舉發之法定效力予
    以明文化，依上開法條意旨，異議人既經逕行舉發違規，即
    推定為有過失，若異議人主張並無過失，應自負舉證責任，
    而屬行政罰法第 1條但書所稱之特別規定（臺灣高等法院97
    年度交抗字第 1455號、98年度交抗字第788號裁定參照）。
    查本件原處分所適用道路交通管理處罰條例第56條第1項第4
    款規定，並未以出現妨害行人通行或影響往來交通之結果為
    處罰之要件，故只要異議人之機器腳踏車停放於設有禁止停
    車標誌之處所，即已違反規定，縱異議人停車時缺乏故意違
    法意識亦未妨害行人通行或影響往來交通，既未舉證證明自
    己無過失，揆諸上開說明，顯無礙於異議人違規行為之成立
    。至異議人辯稱：依據聲明異議狀所附圖一照片顯示，本件
    「另一端」才明確有豎立禁止停車標誌牌，且檢視舉發單上
    照片顯示，機車前輪地上所劃標線為白線，並非禁停之黃線
    、紅線等云云。然查舉發機關乃依舉發照片所示之懸掛式禁
    制標誌，認定異議人確有本件違規事實，而非依異議人聲明
    異議狀所附圖一照片之載有「禁止停車」字樣之鐵架據以認
    定裁罰，且所謂標誌，係以規定之符號、圖案或簡明文字繪
    於一定形狀之標牌上，安裝於固定或可移動之支撐物體，設
    置於適當之地點，用以預告或管制前方路況，促使車輛駕駛
    人與行人注意、遵守之交通管制設施；而所謂標線，則是以
    規定之線條、圖形、標字或其他導向裝置，劃設於路面或其
    他設施上，用以管制道路上車輛駕駛人與行人行止之交通管
    制設施（道路交通標誌標線號誌設置規則第 3條第1款、第2
    項參照），是異議人將前揭懸掛式禁止停車之禁制標誌，與
    紅實線、黃實線之禁制標線（道路交通標誌標線號誌設置規
    則第148條、第149條第1項第1款第4、5目參照）混為一談，
    顯有誤解，是異議人前開辯解，無非推諉卸責之詞，不足採
    信。又關於標誌、標線、號誌之設置、養護及號誌之運轉，
    係由主管機關依其管轄辦理之，而所稱主管機關，則指公路
    主管機關、市區道路主管機關及警察機關，此為道路交通標
    誌標線號誌設置規則第 4條第1項、第5條分別定有明文，故
    應由主管之政府機關考量當地之交通狀況、車輛通行之方便
    及安全性等一切情形之後，依其職權為綜合判斷，是其本有
    依法裁量之餘地，原則上洵非法院所得介入，更非異議人主
    觀上認為不合理即可任意違反現有之交通標誌，自不待言。
    準此，異議人確有於前揭時地於設有禁止停車標誌之處所停
    車之違規行為，應可確定。原裁決機關即臺北市交通事件裁
    決所據此引用道路交通管理處罰條例第56條第1項第4款及違
    反道路交通管理事件統一裁罰基準表規定，裁處異議人罰鍰
    600 元，於法即無不當，本件異議人之異議為無理由，應予
    駁回。
據上論斷，應依道路交通案件處理辦法第19條，裁定如主文。
中    華    民    國    98    年    10    月    12    日
                  交通法庭    法  官  詹慶堂
以上正本證明與原本無異。
如不服本裁定，應於裁定送達後5日內向本院提出抗告狀。
                              書記官  蔡易霖
中    華    民    國    98    年    10    月    12    日


司法院資訊處製作；財團法人民間司法改革基金會備份。
